臺灣高雄地方法院民事裁定　　　　　　　　94年度破字第14號
聲　請　人　甲○○
當事人間請求宣告破產事件，本院裁定如下：
    主  文
聲請駁回。
程序費用由聲請人負擔。
    理  由
一、按債務人不能清償債務者，得依和解或破產程序清理其債務
    ，破產法第1 條第1 項定有明文。是破產程序乃債務人不能
    清償債務時，由法院介入，強制將債務人之全部財產依一定
    程序為變價及分配，使全體債權人得以公平受償之執行程序
    ，法院於受理破產事件為准駁之裁判時，除應審酌是否符合
    破產之形式要件外，亦得就是否有破產之實益及必要併為審
    酌，以避免踐行無益之破產程序，徒增債務人及債權人之困
    擾，而影響其權益。倘可預見破產程序進行之結果，多數債
    權人之普通債權毫無機會獲得公平滿足者，則破產程序之進
    行即無實益可言。於此情形，如仍進行破產程序，即與破產
    程序制度本旨有違，法院應不予准許。
二、聲請意旨略以：聲請人先前受他人所託，擔任銀行借款之連
    帶保證人，詎料借款人竟未如期繳交貸款，聲請人亦無能力
    支付龐大貸款及利息，以致遭受銀行之訴訟追討，現聲請人
    積欠訴外人第一商業銀行股份有限公司（下稱第一銀行）新
    台幣（下同）5,400 萬元、高雄區中小企業銀行股份有限公
    司（下稱高雄中小企銀）900 萬元，合計已達6,300 萬，高
    雄中小企銀已將上開債權讓與龍星昇第一資產管理股份有限
    公司，已超過債務人之總資產甚多，實有必要聲請宣告破產
    ，以保護聲請人及債權人雙方利益，爰依破產法第1 條、第
    57 條 及第58條之規定，檢附財產狀況說明書、債權人清冊
    、聲請人財產目錄、建物登記謄本、債權憑證等件，聲請宣
    告破產云云。
三、經查：
(一)、聲請人之資產有高雄縣湖內鄉○○段2945號建物，門牌號碼
    為高雄縣湖內鄉○○路751 巷1 號，有聲請人提出之財產目
    錄暨建物登記謄本在卷可稽。上開建物經第一銀行、高雄中
    小企銀向本院民事執行處聲請強制執行，經鑑價為1,676,11
    8 元（含未保存登記建物部分），於89年12月7 日第1 次公
    開拍賣，拍賣底價定為165 萬元，無人應買；於89年12月28
    日第2 次公開拍賣，拍賣底價定為132 萬元，仍無人應買；
    再於90年2 月8 日第2 次減價拍賣，拍賣底價105 萬6 千元
    ，亦無人應買；經公告願買受者，得於3 個月內另依原定拍
    賣條件為應買之表示，惟同無人應買；第一銀行於90年5 月
    14 日 聲請減價拍賣，於90年6 月28日進行特別拍賣程序，
    拍賣底價84萬5 千元，仍無人應買後，視為撤回強制執行程
    序，經發給債權憑證、塗銷查封登記而結案，業經調閱本院
    88年度執字第6313號卷宗核閱屬實。是以上開建物於90年6
    月28 日 以84萬5 千元為底價，進行特別拍賣程序，仍無人
    應買，足見其市價不高、求售不易，聲請人主張上開建物價
    值約215 萬元，除無證據以實其說外，亦與上開所訂歷次拍
    賣所定底價，差異甚大，顯有高估，其上開主張，不足採信
    。惟不論上開建物之價值以第1 次拍賣底價165 萬元或聲請
    人主張之215 萬元計算，連同聲請人自稱所有之現金52萬元
    ，則聲請人所有財產之總值僅約267 萬餘元。而聲請人因擔
    任王榮和借款之連帶保證人，分別尚積欠第一銀行、高雄中
    小企銀5,400 萬元、900 萬元及相關利息、違約金，此有聲
    請人提出之債權憑證影本在卷，並經本院調閱88年度執字第
    6313號強制執行卷宗，查明屬實。又聲請人亦有滯欠高雄縣
    政府稅捐稽徵處岡山分處房屋稅合計28 ,927 元，有該分處
    94年7 月22日岡稅分服字第0940018284號函可佐。從而，聲
    請人之負債共計為62,588,927元，及上開利息、違約金，其
    債務顯然超過資產。
(二)、按破產人之債權，在破產宣告前成立者，為破產債權，但有
    別除權者，不在此限；破產債權，非依破產程序，不得行使
    ；在破產宣告前，對於債務人之財產有質權、抵押權或留置
    權者，就其財產有別除權；有別除權之債權人，不依破產程
    序行使其權利，破產法第99條、第108 條第1 、2 項分別定
    有明文。查聲請人以含上開建物及另一債務人王榮和之土地
    共設定最高限額6,480 萬元之扺押權予第一銀行，尚欠第一
    銀行5,400 萬元及利息、違約金，有建物登記謄本1 份、債
    權憑證2 份在卷可稽，此部分債權依破產法第108 條之規定
    係屬別除權，扺押權人第一銀行得不依破產程序行使其權利
    ，是依上開建物之市價遠低於5,400 萬元之情況，上開建物
    顯不足以清償第一銀行之扺押債權。
(三)、聲請人雖主張其尚有現金52萬元云云，惟無法舉證以實其說
    ，是否可信，已非無疑；況縱其確有現金52萬元得構成破產
    財團之財產，但如准予宣告破產，尚須先支付破產財團的管
    理、變價及分配所生之費用、因破產債權人共同利益所需審
    判上之費用、破產管理人之報酬等財團費用及財團債務，所
    餘金額已不多，且按稅捐之徵收，優先於普通債權，稅捐稽
    徵法第6 條第1 項定有明文。查上開建物尚積欠28,927元房
    屋稅，有上開高雄縣政府稅捐稽徵處岡山分處致本院函在卷
    可參，若扣除前揭具有優先受償權之房屋稅28,927元後，對
    上列債權人而言，幾已無實際獲償之可能及實益，揆諸上開
    說明，本件破產程序之進行即無實益可言，應不予准許。
四、依破產法第5 條、民事訴訟法第95條、第78條、裁定如主文
    。
中　　華　　民　　國　　94　　年　　8 　　月　　22　　日
                  民事第五庭審判長法  官  陳嘉惠
                                  法  官  秦慧君
                                  法  官  方錦源
正本係照原本作成。
如對本裁定抗告須於裁定送達後10日內向本院提出抗告狀，並繳
納裁判費新台幣1,000元。
中　　華　　民　　國　　94　　年　　8 　　月　　22　　日
                                  書記官　邱靜銘
